臺灣高等法院臺中分院刑事裁定
110年度毒抗字第877號
抗  告  人  
即  被  告  廖健桓





上列抗告人因聲請強制戒治案件，不服臺灣彰化地方法院中華民
國110年6月8日裁定（110年度毒聲字第401號）提起抗告，本院
裁定如下：
    主  文
抗告駁回。
    理  由
一、本件抗告意旨略以：抗告人即被告（下稱抗告人）甲○○因犯
    毒品危害防制條例施用第一、二級毒品罪，前受臺灣彰化地
    方法院（下稱原審法院）裁定送觀察勒戒，嗣臺灣彰化地方
    檢察署（下稱彰化地檢署）檢察官依據勒戒處所之陳報，認
    抗告人有繼續施用毒品之傾向，原審法院再以110年度毒聲
    字第401號裁定（下稱原裁定）抗告人需再受強制戒治處分
    ，惟原裁定並未有附具詳盡理由，一律僅依勒戒處所陳報內
    容作為依據，顯有偏頗之虞，為此，特提起抗告等語。
二、按觀察、勒戒後，檢察官或少年法院（地方法院少年法庭）
    依據勒戒處所之陳報，認受觀察、勒戒人無繼續施用毒品傾
    向者，應即釋放，並為不起訴之處分或不付審理之裁定；認
    受觀察、勒戒人有繼續施用毒品傾向者，檢察官應聲請法院
    裁定或由少年法院（地方法院少年法庭）裁定令入戒治處所
    強制戒治，其期間為6個月以上，至無繼續強制戒治之必要
    為止，但最長不得逾1年，毒品危害防制條例第20條第2項定
    有明文。次按勒戒處所應注意觀察受觀察、勒戒人在所情形
    ，經醫師研判其有或無繼續施用毒品傾向後，至遲應於觀察
    、勒戒期滿之15日前，陳報該管檢察官或少年法院（庭），
    觀察勒戒處分執行條例第8條第1項亦定有明文。依據上開規
    定，受觀察、勒戒人有無繼續施用毒品之傾向，係由醫師研
    判。而關於有無繼續施用毒品傾向之評估標準，法務部已於
    民國110年3月26日以法矯字第11006001760號函修正頒布「
    有無繼續施用毒品傾向評估標準紀錄表」、「有無繼續施用
    毒品傾向評估標準評分說明手冊」。是受觀察、勒戒人有無
    「繼續施用毒品傾向」，係依具體個案之臨床實務及相關事
    證等情綜合判定，有其相當之專業依據及標準，且涉及專門
    醫學，又衡酌強制戒治之目的，係為協助施用毒品者戒斷毒
    品之心癮及身癮所為之一種保安處分類型，該評估標準係將
    與判斷有無繼續施用傾向之相關因素加以列舉及量化，適用
    於每一位受觀察、勒戒處分之人，具一致性、普遍性、客觀
    性，以利執法者判定受勒戒人有無繼續施用毒品傾向。
三、經查：
  ㈠毒品危害防制條例第20條之規定業經總統以109年1月15日華
    總一義字第10900004091號令修正公布，自同年7月15日起生
    效施行，惟本條第2項未經修正，自無比較新舊法之問題，
    先予說明。
  ㈡至於現行有無繼續施用毒品傾向的評估標準，並非完全以受
    勒戒人勒戒後的結果作為依據，勒戒前及勒戒過程中的各種
    情況，亦屬評估的參考項目。依「有無繼續施用毒品傾向評
    估標準說明手冊」規定，係以前科紀錄與行為表現、臨床評
    估、社會穩定度等3 個項目合併計算分數，每一大項均有靜
    態因子與動態因子，並以各該因子分數相加，用以評估有無
    繼續施用毒品之傾向。因此，受勒戒人有無「繼續施用毒品
    傾向」，乃是依據具體個案綜合評估判定，具有其專業性及
    客觀標準。又考量強制戒治之目的，是為了協助施用毒品者
    戒斷毒品之心癮及身癮所為的保安處分，而該評估標準乃是
    適用於每一位受觀察、勒戒處分之人，具一致性、普遍性、
    客觀性，如果其評估由形式上觀察，並無分數計算顯然錯誤
    、亦無擅斷或濫權等明顯不當之情事，法院自應予以尊重。
     
  ㈢本件抗告人因施用毒品案件，經原審法院以110年度毒聲字第
    139號裁定送觀察、勒戒後，經法務部○○○○○○○○（下稱臺中
    戒治所）於110年5月20日評斷其有無繼續施用毒品傾向之結
    果，認其⒈前科紀錄與行為表現部分合計為37分〔靜態因子部
    分：毒品犯罪相關司法紀錄「有，6筆」，5分/筆，上限10
    分，計10分；首次毒品犯罪年齡為「21至30歲」計5分；其
    他犯罪相關紀錄「有，5筆」，2分/筆，上限10分，計10分
    ；入所時尿液毒品檢驗為「多種毒品反應」計10分，合計為
    35分；動態因子部分：所內行為表現為「持續於所內抽菸」
    計2分〕。⒉臨床評估部分合計為21分〔靜態因子部分：物質使
    用行為/多重毒品濫用為「有，種類：A、H」計10分；合法
    物質濫用為「有，種類：菸」計2分；使用方式為「無注射
    使用」計0分；使用年數為「1個月至1年」計5分；動態因子
    部分：精神疾病共病（含反社會人格）為「無」計0分；臨
    床綜合評估（含病識感、動機、態度、就醫意願）評定為「
    中度」計4分〕。⒊社會穩定度合計為5分〔靜態因子部分：全
    職工作為「保全公司特助」計0分；家庭/家人「有」藥物濫
    用，計5分；動態因子部分：家庭/入所後家人「有」訪視3
    次，計0分；家庭/出所後「是」與家人同住，計0分〕。以上
    評分之總分合計為63分（靜態因子共計57分，動態因子共計
    6分），綜合判斷為 「有繼續施用毒品傾向」等情，有原審
    法院上開裁定、臺中戒治所110年5月24日中戒所衛字第1101
    0004460號函檢附之有無繼續施用毒品傾向證明書、有無繼
    續施用毒品傾向評估標準紀錄表附卷（見109毒偵1633影卷
    第141、145至151頁）可稽。而前述評估結果，係由該所具
    相關專業知識經驗之醫師，依其本職學識，於抗告人觀察、
    勒戒期間，就其過往前科紀錄與行為表現、臨床評估及社會
    穩定度等因素所為之綜合判斷，為具有科學驗證所得之結論
    ，且由形式上觀察，並無擅斷或濫權等明顯不當之情事，自
    得資為判斷抗告人有無繼續施用毒品傾向之證明。抗告意旨
    稱原審僅依勒戒處所陳報內容為依據，顯有失偏頗云云，尚
    非可採。
  ㈣再者，法務部為因應毒品危害防制條例之修正及109年11月18
    日最高法院刑事大法庭109年台上大字第3826號裁定，固有
    於110年3月26日以法矯字第11006001760號函檢送修正之「
    有無繼續施用毒品傾向評估標準紀錄表」及「有無繼續施用
    毒品傾向評估標準說明手冊」各1份；惟參諸卷附有無繼續
    施用毒品傾向評估標準紀錄表（見109毒偵1633影卷第151頁
    ）所載，臺中戒治所已於110年5月20日依照法務部上開修正
    實施之有無繼續施用毒品傾向評估標準，將判斷準則項目「
    前科紀錄與行為表現」之第1項「毒品犯罪相關司法紀錄」
    計分方式修正為每筆5分，總分上限為10分；第3項「其他犯
    罪相關紀錄」計分方式修正為每筆（次）為2分，總分上限
    為10分，綜合評估後為總分63分，業如前述，足認依修正後
    之評估標準，抗告人所得總分仍逾60分。
  ㈤綜此，上開卷內記載之結果，既係該所相關專業知識經驗人
    士，在抗告人執行觀察、勒戒期間依本職學識評估之前科紀
    錄與行為表現、臨床評估、社會穩定度等項所為之綜合判斷
    ，具有科學驗證所得之結論，自得憑以判斷有無繼續施用毒
    品傾向之證明，則臺中戒治所綜合評分者依個案臨床實務及
    具體事證，判定為「有繼續施用毒品傾向」，依諸前揭說明
    ，尚無不合，且由形式上觀察，並無擅斷或濫權等明顯不當
    之情事，法院即宜予尊重其行政職權之行使及專業之判斷。
    是以，原審法院據此裁定抗告人令入戒治處所施以強制強制
    ，其期間為6個月以上，至無繼續強制戒治之必要為止，但
    最長不得逾1年，經本院審閱相關案卷後，核其認事用法並
    無不合，亦無違經驗、論理法則。
四、綜上所述，抗告人既經評估認定有繼續施用毒品之傾向，原
    審法院以110年毒聲字第401號裁定令入戒治處所施以強制戒
    治，其期間為6個月以上，至無繼續戒治之必要為止，但最
    長不得逾1年，於法有據。抗告人以前詞提起抗告，並無理
    由，應予駁回。　　
據上論斷，應依刑事訴訟法第412條，裁定如主文。　　
中　　華　　民　　國　　110 　年　　7 　　月　　30　　日
            刑事第九庭  審判長法　官　紀　文  勝
                              法　官　姚  勳  昌
                              法　官　賴  妙  雲
以上正本證明與原本無異。
不得再抗告。                      
                              書記官  林  玉  惠
　　　　　　　　　　　　　　　 
中　　華　　民　　國　　110 　年　　7 　　月　　30　　日